臺灣高等法院高雄分院民事判決
111年度上易字第83號
上  訴  人  陳世傑  
訴訟代理人  張賜龍律師
被上訴人    吳鍵瑋  

上列當事人間請求侵權行為損害賠償事件，上訴人對於民國111
年1月24日臺灣橋頭地方法院110年度訴字第965號第一審判決提
起一部上訴，本院於111年7月20日言詞辯論終結，判決如下：
    主  文
原判決關於駁回上訴人後開第二項之訴部分，及訴訟費用（除確
定部分外）之裁判均廢棄。
被上訴人應再給付上訴人新臺幣壹拾捌萬元，及自民國一一０年
九月四日起至清償日止，按週年利率百分之五計算之利息。
第一審（除確定部分外）、第二審訴訟費用，由被上訴人負擔。
    事實及理由
一、上訴人起訴主張：上訴人與訴外人楊麗諍於民國100年6月6
    日結婚，被上訴人明知楊麗諍為有配偶之人，卻多次於通訊
    軟體LINE上向楊麗諍表達愛意，甚至發生、討論性行為，逾
    越正當男女關係界線，嚴重破壞上訴人婚姻圓滿之家庭生活
    ，且被上訴人經上訴人察覺後持續為之，於110年12月13日
    仍傳送逾越一般同事關係之訊息予楊麗諍，造成上訴人精神
    上莫大之痛苦，侵害上訴人之配偶權且情節重大，應負損害
    賠償責任。爰依民法第184條第1項前段、第195條第1項、第
    3項規定，提起本件訴訟等語。請求判決：（一）被上訴人
    應給付上訴人新臺幣（下同）660,000元，及自起訴狀繕本
    送達翌日即110年9月4日起至清償日止，按週年利率5％計算
    之利息。（二）願供擔保請准宣告假執行。
二、被上訴人則以：楊麗諍向被上訴人訴說婚姻中之不愉快，被
    上訴人僅係以想像、對話與楊麗諍有逾越一般正當交往之情
    ，且上訴人與楊麗諍間LINE對話內容，諸多屬上訴人個人幻
    想，被上訴人並未與楊麗諍發生性行為。上訴人發現後，被
    上訴人與楊麗諍就僅純粹維持同事關係，110年12月29日訊
    息「我起色心了」，僅係開玩笑之語。被上訴人尚有父母需
    扶養，生活上也靠信用卡支應，仍積欠眾多債務，無力賠償
    上訴人等語，資為抗辯。
三、原審判決命被上訴人應給付上訴人120,000元本息，並就上
    訴人勝訴部分為准、免假執行之宣告，另駁回上訴人其餘之
    訴及假執行之聲請。上訴人就其敗訴部分提起一部上訴，於
    本院聲明：（一）原判決關於駁回上訴人後開第二項之訴部
    分廢棄。（二）被上訴人應再給付上訴人180,000元，及自1
    10年9月4日起至清償日止，按週年利率5％計算之利息。被上
    訴人答辯聲明：上訴駁回（上訴人於原審敗訴之360,000元
    本息部分，及原審判命被上訴人給付部分，未據上訴，均已
    確定）。
四、協商整理兩造不爭執事項及本件爭點
（一）兩造不爭執事項：
　 1、上訴人與楊麗諍係夫妻關係，於100年6月間結婚迄今。
　 2、被上訴人知悉楊麗諍係有配偶之人。
　 3、被上訴人於110年3、4月間，有與楊麗諍為男女交往及以
      通訊軟體LINE討論性行為及親密對話等侵害上訴人配偶權
      之行為。
　 4、上訴人於110年4月底發現後，曾向楊麗諍詢問，楊麗諍承
      認與被上訴人間行為。
　 5、上訴人於110年5月19日至7月14日，共計10次前往季宏診
      所就診，經精神科醫師診斷患有非特定之鬱症、單次發作
      、創傷後壓力症、身心性失眠症、便秘等症狀。
　 6、上訴人知悉楊麗諍與被上訴人間行為後，上訴人有體重減
      輕、情緒低落之生理現象。
　 7、上訴人係69年次成年男子，自陳學歷為大學畢業，在私人
      企業任職，月薪4萬餘元，名下有自住之房地產，109年度
      受領給付總額為643,796元。
　 8、被上訴人係63年次成年男子，學歷為高中畢業，原在上訴
      人配偶任職之公司擔任小貨車司機，負責送貨，已於110
      年12月29日離職，109年度受領該公司給付總額為71,300
      元。
　 9、上訴人之起訴狀繕本於110年9月3日送達被上訴人，上訴
      人得請求自翌日起算按週年利率5％計算之法定遲延利息。
（二）本件爭點：上訴人得向被上訴人請求賠償侵害配偶身分法
      益之精神慰撫金以若干為適當？ 
五、本院之判斷
（一）按因故意或過失，不法侵害他人權利者，負損害賠償之責
      任；故意以背於善良風俗之方法，加損害於他人者亦同，
      民法第184條第1項定有明文。又不法侵害他人之身體、健
      康、名譽、自由、信用、隱私、貞操，或不法侵害其他人
      格法益而情節重大者，被害人雖非財產上之損害，亦得請
      求賠償相當之金額；且此於不法侵害他人基於父、母、子
      女或配偶關係之身分法益而情節重大者準用之，民法第19
      5條第1項前段、第3項亦規定甚明。次按婚姻係以夫妻之
      共同生活為其目的，配偶應互相協力保持其共同生活之圓
      滿、安全及幸福，而夫妻互守誠實，係為確保其共同生活
      之圓滿安全及幸福之必要條件，故應解為配偶因婚姻契約
      而互負誠實之義務，配偶之一方行為不誠實，破壞共同生
      活之圓滿安全及幸福者，即為違反因婚姻契約之義務而加
      損害於他人。是為確保夫妻婚姻生活之圓滿安全幸福及夫
      妻感情之維繫，配偶任一方應履行忠實之義務，倘第三人
      與夫妻任一方，有逾越一般社交行為之不正常往來及親密
      行舉，而有破壞夫妻之婚姻生活及家庭之圓滿安全及幸福
      之虞者，即應認為已侵害基於配偶關係所生之身分法益，
      且情節重大，而構成侵權行為。經查，被上訴人明知楊麗
      諍係有配偶之人，仍於110年3、4月間，與楊麗諍為男女
      交往及以通訊軟體LINE討論性行為及親密對話等侵害上訴
      人配偶權之行為等情，為兩造所不爭執（見本院卷第124
      頁）。又依被上訴人與楊麗諍間對話內容明確表述「很喜
      歡、喜歡跟妳做愛」、「4/20下午請假約會，一起送貨，
      第三次做愛！」等內容（見審訴卷第16頁、第18頁），以
      及楊麗諍向上訴人坦承交往情狀之對話內容（見審訴卷第
      19頁至第27頁），足認被上訴人與楊麗諍應有發生性行為
      至少3次。被上訴人辯稱並未與楊麗諍發生性行為云云，
      為不足採。綜上，被上訴人與楊麗諍間交往已逾越一般男
      女正常互動關係，足以破壞上訴人婚姻之圓滿幸福，且情
      節堪認重大，致造成上訴人精神痛苦，自應對上訴人負損
      害賠償責任。是上訴人依民法184條第1項、第195條第1項
      前段、第3項規定，請求被上訴人賠償非財產上損害，於
      法有據。
六、綜上所述，上訴人依民法第184條第1項前段、第195條第3項
    、第1項規定，請求被上訴人再給付精神慰撫金18萬元（即3
    00,000元減去原審判准之120,000元），及自起訴狀繕本送
    達翌日即110年9月4日起至清償日止，按週年利率5％計算之
    利息，為有理由，應予准許。原審就上開應准許部分，為上
    訴人敗訴之判決，自有未洽，上訴意旨指摘原判決此部分不
    當，求予廢棄改判，為有理由，爰由本院廢棄改判如主文第
    2項所示。
七、本件事證已臻明確，上訴人其餘攻擊防禦方法及所提證據，
    經本院審酌後，認均不足以影響判決之結果，爰不逐一詳予
    論駁，併此敘明。
八、據上論結，本件上訴為有理由，判決如主文。　　
中　　華　　民　　國　　111 　年　　8 　　月　　3 　　日
                           民事第六庭    
                                審判長法  官  魏式璧
                                      法  官  黃悅璇
                                      法  官  邱泰錄
以上正本證明與原本無異。
本件不得上訴。
中　　華　　民　　國　　111 　年　　8 　　月　　3 　　日
                                      書記官  林芊蕙